臺灣高等法院刑事判決
111年度交上易字第205號
上  訴  人  
即  被  告  張建溢


選任辯護人  蔡炳楠律師
上列上訴人因過失傷害案件，不服臺灣宜蘭地方法院110年度交
易字第383號，中華民國111年4月26日第一審判決（起訴案號：
臺灣宜蘭地方檢察署110年度偵字第4014號），提起上訴，本院
判決如下：
    主  文
上訴駁回。
    事  實
一、張建溢無駕駛執照，於民國109年12月12日22時16分許，駕
    駛車牌號碼0000-00號自用小客車，沿宜蘭縣宜蘭市黎明一
    路由南往北方向行駛於車道上劃有倒三角形讓路線標示之支
    線道上，行駛至黎明一路與黎明路無號誌交岔路口時，本應
    注意汽車行駛至無號誌路口而車道上劃有倒三角形讓路線標
    示轉彎時，支線道車應暫停讓幹線道車先行，而依當時天候
    雨，夜間有照明，柏油路面濕潤無缺陷，亦無障礙物，視距
    良好，並無不能注意之情事，竟疏未注意及此，貿然右轉，
    適有李泓穎騎乘車牌號碼000-0000號大型重型機車沿黎明路
    由西往東方向行駛，因行經上開無號誌交岔路口，疏未減速
    慢行，作隨時停車之準備，且超速行駛，撞擊上開自用小客
    車左前車頭後連人帶車倒入路邊水溝，李泓穎因此受有腰椎
    第五節至薦椎第一節腰椎滑脫骨折併腰椎椎間盤突出症、右
    膝、右腿和右腳踝多處撕裂傷、雙腿和左臀部擦傷等傷害。
    嗣張建溢於有偵查權之公務員或機關發覺其犯罪前，即向到
    場處理之警員承認為肇事者，自首而接受裁判。
二、案經李泓穎訴由宜蘭縣政府警察局宜蘭分局報告臺灣宜蘭地
    方檢察署檢察官偵查起訴。　
    理  由
壹、程序方面：
　　按被告以外之人於審判外之言詞或書面陳述，除法律有規定
    者外，不得作為證據；又被告以外之人於審判外之陳述，雖
    不符合同法第159條之1至第159條之4之規定，但經當事人於
    審判程序同意作為證據，法院審酌該言詞陳述或書面陳述作
    成時之情況，認為適當者，亦得為證據。當事人、代理人或
    辯護人於法院調查證據時，知有第159條第1項不得為證據之
    情形，而未於言詞辯論終結前聲明異議者，視為有前項之同
    意，刑事訴訟法第159條第1項及第159條之5分別定有明文。
    查本案言詞辯論終結前，檢察官、被告張建溢及其辯護人均
    未就本判決所引用之各該被告以外之人於審判外之陳述及所
    調查之證據主張有刑事訴訟法第159條第1項不得為證據之情
    形，而均同意作為證據（見本院卷第119頁至第122頁、第24
    4頁至第248頁），本院審酌該證據作成時並無違法及證明力
    明顯過低之瑕疵等情況，認為適當，應有證據能力。至於所
    引其餘非屬供述證據部分，既不適用傳聞法則，亦非公務員
    違背法定程序所取得，依刑事訴訟法第158條之4反面解釋，
    同具證據能力。
貳、實體方面：
一、認定事實欄所憑之證據及認定之理由：
    訊據被告固坦承有於上開時、地與告訴人李泓穎發生車禍，
    告訴人因此受有上開傷害等情，惟矢口否認有何過失傷害犯
    行，辯稱：我轉彎完直行約8.8公尺被告才撞上來，而且告
    訴人自己超速，我沒有過失云云。經查：
(一)被告無駕駛執照，於上開時、地駕駛車牌號碼0000-00號自
    用小客車，沿宜蘭縣宜蘭市黎明一路由南往北方向行駛於車
    道上劃有倒三角形讓路線標示之支線道上，行駛至黎明一路
    與黎明路無號誌交岔路口時，當時雖天候雨，柏油路面濕潤
    ，但夜間有照明，路面無缺陷，亦無障礙物，視距良好，嗣
    於上開路口被告上開車輛左前車頭與騎乘車牌號碼000-0000
    號大型重型機車沿黎明路由西往東方向行駛之告訴人發生碰
    撞，告訴人連人帶車倒入路邊水溝，因此受有腰椎第五節至
    薦椎第一節腰椎滑脫骨折併腰椎椎間盤突出症、右膝、右腿
    和右腳踝多處撕裂傷、雙腿和左臀部擦傷等傷害，為被告所
    不爭執，並有證人即告訴人李泓穎於警詢、偵查中及原審審
    判中證述翔實（見偵卷第11頁至第14頁、第50反頁至第51頁
    ；原審卷第34頁、第128頁）；復有國立陽明大學附設醫院
    診斷證明書、道路交通事故現場圖、道路交通事故調查報告
    表㈠㈡、現場照片、監視器錄影截圖畫面、證號查詢汽車駕駛
    人資料、車輛詳細資料報表、交通部公路總局臺北區監理所
    基宜區車輛行車事故鑑定會（下稱行車事故鑑定會）鑑定意
    見書、交通部公路總局行車事故鑑定覆議會（下稱行車事故
    鑑定覆議會）覆議意見書等在卷可憑（見偵卷第15頁至第18
    頁、第23頁至第35頁、第40頁至第43頁、第78頁至第80頁；
    原審卷第79頁至第84頁）。此部分事實，首堪認定。
(二)按汽車係指在道路上不依軌道或電力架線而以原動機行駛之
    車輛（包括機車）；行車速度，依速限標誌或標線之規定，
    無速限標誌或標線者，應依下列規定：二、行經設有彎道、
    坡路、狹路、狹橋、隧道、學校、醫院標誌之路段、道路施
    工路段、泥濘或積水道路、無號誌之交岔路口及其他人車擁
    擠處所，或因雨霧致視線不清或道路發生臨時障礙，均應減
    速慢行，作隨時停車之準備；汽車行駛至交岔路口，其行進
    、轉彎，應依下列規定：二、行至無號誌或號誌故障而無交
    通指揮人員指揮之交岔路口，支線道車應暫停讓幹線道車先
    行；讓路線，用以警告車輛駕駛人前有幹線道應減速慢行，
    或停車讓幹線道車先行，道路交通安全規則第2條第1項第1
    款、第93條第1項第2款、第102條第1項第2款前段、道路交
    通標誌標線號誌設置規則第172條第1項前段分別定有明文。
    查被告為已考領駕駛執照之人，雖駕照因酒駕吊扣中，有證
    號查詢汽車駕駛人資料在卷可佐（見偵卷第40頁），對前揭
    規定自難諉稱不知，而依卷附前揭道路交通事故調查報告表
    (一)所載（見偵卷第17頁），車禍事故當時雖天候雨，柏油
    路面濕潤，但夜間有照明（調查報告表記載晨或暮光顯係誤
    載），路面無缺陷，亦無障礙物，視距良好，並無不能注意
    之情。
(三)證人李泓穎於警詢中證稱：發生碰撞前我看到對方在我右前
    方黎明一路出現車頭，距離約2-3公尺，我把車子往左偏閃
    避，但對方車輛沒有停下或減速，我的右前車頭與他的汽車
    發生碰撞等語（見偵卷第13頁至第14頁）；於偵查中證稱：
    我直行黎明一路，發現被告右轉出來，我閃避不及，被告車
    頭就撞到我等語（見偵卷第50反頁至第51頁）。又經原審當
    庭勘驗事故現場監視器錄影畫面，勘驗結果略以：「【檔案
    名稱】：即時影像-2020-12-20 07-27-45.mp4。（往黎明路
    西方拍攝，下稱甲監視器）《畫面時間22:14:15-22:14:18》
    一部自小客車（下稱A車）自畫面道路下方出現（畫面中轉
    彎處樹叢處逐漸轉亮，隨著該自小客車通過路口，逐漸轉暗
    ；道路右方矮籬漸趨轉亮後轉暗），沿道路方向直行行駛，
    消失於畫面道路後方。《畫面時間22:14:18-22:14:21》本案
    機車靠畫面中道路樹叢側行駛，與該自小客車於第2、3田埂
    之間交會。《畫面時間22:14:21-22:14-22》畫面中轉彎處樹
    叢由左至右漸趨轉亮，並隨著時間推進畫面最左側轉暗。《
    畫面時間22:14：22》本案機車出現於第二田埂處，畫面中道
    路側樹叢由遠至近逐漸轉亮。《畫面時間22:14:23》本案機車
    行駛過第一田埂處。《畫面時間22:14:24-22:14:25》本案機
    車通過系爭路口後，畫面中轉彎處樹叢處先變暗後又漸亮。
    《畫面時間22:14:26-22:14:35》畫面無變化。【檔案名稱】
    ：即時影像-0000-00-00 00-00-00.mp4（往黎明路東方拍攝
    ，下稱乙監視器）。《畫面時間22:13:41-22:14:07》一部自
    小客車（下稱B車）自畫面道路後方出現，車燈亮度由微小
    越趨轉明亮（畫面道路後方光點區域越漸擴大），並於畫面
    T字岔路口處右轉彎後直行離去，消失於畫面。《畫面時間22
    :14:08-22:14:16》A車自畫面道路後方出現沿道路方向直行
    ，車燈亮度由微小越趨轉明亮（畫面道路後方光點區域越漸
    擴大），沿道路繼續行駛至消失於畫面道路下方。《畫面時
    間22:14:16-22:14:24》畫面道路後方光點區域慢慢擴大。《
    畫面時間22:14:24-22:14:27》道路左方矮籬漸趨微亮後，本
    案機車伴隨車體散亂之機件自畫面下方道路出現滑落道路旁
    水溝（滑落機車持續維持亮光），本案自小客車接續出現於
    同段道路，併有車體散落之機件噴飛。《畫面時間22:14:27-
    22:14:29》本案機車滑行於水溝並停止，本案自小客車亦停
    止於道路右側。《畫面時間22:14:29-22:14:39》本案機車騎
    士自跌落之水溝站起，本案自小客車駕駛閃爍車輛警示燈，
    並自駕駛座走出快步跑向本案機車騎士站立之位置，本案機
    車騎士並同時撿拾其安全帽並丟置於道路。《畫面時間22:14
    :39-22:14:49》本案自小客車駕駛站於本案機車騎士旁，並
    蹲下察看本案機車騎士之狀況。」，此有原審勘驗筆錄在卷
    可參（見原審卷第119頁至第121頁）。依據上開勘驗結果，
    根據A車消失於乙監視器、出現於甲監視器的時間，乙監視
    器應較甲監視器快將近1秒，甲監視器畫面時間22:14:21至2
    2:14:22，被告行向左側之樹叢光影由左至右漸亮後，最左
    側處又漸暗，甲監視器畫面時間22:14:22時告訴人機車仍在
    第二田埂處，2秒後始出現在第一田埂處，此時距離本案交
    岔路口仍有一段距離，甲監視器畫面時間22:14:24，告訴人
    機車通過本案交岔路口，通過後被告行向左側之樹叢處先變
    暗後又漸亮，且根據機車機件噴飛之情況，兩車係於乙監視
    器畫面時間22:14:24至22:14:27間（對應甲監視器應為22:1
    4:23至22:14:26間）發生碰撞，而上開交岔路口設有凸面鏡
    面向告訴人行駛而來之方向，且告訴人機車有開大燈乙節，
    為被告所不爭執（見原審卷第126頁），堪認被告行經上開
    路口時可見告訴人自黎明路西側駛來；另據卷附現場照片所
    示（見偵卷第29頁至第31頁），被告之自用小客車係左前車
    燈破裂、前保險桿掉落；而被告於原審審理時亦自承：告訴
    人撞到我左側車頭，我也覺得很奇怪，應該是撞到我車尾，
    怎麼會是撞到車頭等語（見原審卷第126頁），足認於被告
    於本案交岔路口尚未完成右轉，左前車頭即與告訴人機車撞
    上，顯有支線道未暫停讓幹線道車輛先行之過失甚明。
(四)又本案經送行車事故鑑定會進行鑑定，其鑑定意見為：「一
    、張建溢駕駛自小客車，行經無號誌岔路口右轉彎，車道上
    劃有倒三角形讓路線標示，支線道疏未注意左方幹道來車並
    停讓其行，同為肇事原因(駕照已因酒駕吊扣駕車有違規定)
    。二、李泓穎駕駛大型重機車，行經無號誌岔路口，夜間下
    雨疏未注意減速反超速行駛，未作隨時停車之準備，同為肇
    事原因。(越級駕駛有違規定)」等語，有交通部公路總局臺
    北區監理所基宜區車輛行車事故鑑定會鑑定意見書在卷可參
    （見偵卷第78頁至第80頁）；本案再送行車事故鑑定覆議會
    進行覆議，其覆議意見書為：「張建溢駕駛自小客車，雨夜
    行經劃設有讓路標線之無號誌T字路口，右轉彎時，支線道
    車未讓左方（誤載為右方）幹線道車先行，與李泓穎駕駛大
    型重機車，雨夜行經無號誌T字路口，疏未注意減速慢行，
    作隨時停車之準備，反嚴重超速行駛，同為肇事原因。（張
    車無照【駕照吊扣】駕駛、李車無照【駕駛越級】駕駛均有
    違規定）」等節（見原審卷第79頁至第84頁）。足認上開鑑
    定機關，均採相同意見，並認定被告有本案之肇事原因。是
    被告空言辯稱其已右轉完成，其並無過失，核與事實不符。
(五)被告雖以前詞置辯，然與上開勘驗結果與被告之自用小客車
    受損情況不符，並不足採。被告又辯稱：我從黎明一路右轉
    黎明路直行約8.8公尺左右才被告訴人高速撞擊，當時車速2
    0公里，從路口到該處所需時間約6至7秒，我是在另一台由
    東往西的車輛經過後才右轉進入黎明路，當時根本看不到燈
    光，我確實有停等，起步時間為畫面時間22:14:18等語（見
    原審卷第31頁、第57頁至第63頁），並提出自行於白天拍攝
    之行進畫面、GOOGLE地圖、監視錄影暨行車紀錄器截圖畫面
    備註（見原審卷第39頁至第45頁、第67頁、第109頁、第135
    頁），然上開資料係被告事後所模擬拍攝，並不足以證明當
    時之情形，而關於被告起步時間、車速亦均為被告空言之詞
    ，並無相關資料佐證，顯然均不足以據為有利被告之認定。
    是被告此部分所辯，自無足採。
(六)至告訴人係以前車頭撞擊被告左側車頭，且依上開覆議意見
    書以告訴人行駛之距離及時間換算，告訴人當時車速達每小
    時100公里，有交通部公路總局車輛行車事故鑑定覆議會覆
    議意見書在卷可佐（見原審卷第81頁至第84頁），顯見告訴
    人騎乘機車行經上開無號誌交岔路口時，有未減速慢行，作
    隨時停車之準備，超速行駛之過失，然被告刑事責任之認定
    ，並不因告訴人與有過失，而免除被告之過失責任，告訴人
    與有過失之情節輕重，僅係量刑斟酌因素或民事損害賠償責
    任之依據，並不影響被告刑事責任之成立與否，附此敘明。
    被告就本案車禍事故之發生顯有違反前開交通安全規則所定
    注意義務之過失，致兩車發生碰撞，造成告訴人受有上開傷
    勢，且告訴人於事故發生後隨即至國立陽明大學附設醫院就
    醫，此有國立陽明大學附設醫院診斷證明書在卷可參，已如
    前述，是被告之過失行為與告訴人所受之傷害結果間，具有
    相當因果關係。
(七)按刑事訴訟法所稱依法應於審判期日調查之證據，係指與待
    證事實有重要關係，在客觀上顯有調查必要性之證據而言，
    故其範圍並非漫無限制，必其證據與判斷待證事實之有無，
    具有關聯性，得據以推翻原判決所確認之事實，而為不同之
    認定，若所證明之事項已臻明瞭，自均欠缺調查之必要性，
    原審未為無益之調查，無違法之可言（最高法院107年度台
    上字第1331號判決意旨參照）。查被告聲請本案送中央警察
    大學鑑定肇事責任乙節，然本案肇事原因業經送行車事故鑑
    定會進行鑑定，並再經行車事故鑑定覆議會進行覆議，該等
    鑑定機關，均已參酌本案道路交通事故現場圖、道路交通事
    故調查報告表㈠㈡、現場照片、監視器錄影光碟及畫面及行車
    紀錄器錄影畫面等所有事證而為判斷，並說明鑑定意見及覆
    議意見結論所憑據之理由，客觀上並無何程序瑕疵或理由欠
    備之狀況，是本案已無重複送鑑定之必要。再者，本案待證
    事實已臻明瞭，無再調查之必要，附此說明。　　
(八)綜上所述，被告上開所辯純屬臨訟卸責之詞，不足採信。本
    案事證明確，被告犯行堪以認定，應依法論科。　
二、論罪之說明：
(一)核被告所為，係犯道路交通管理處罰條例第86條第1項、刑
    法第284條前段之無駕駛執照駕車，過失致人受傷罪，並應
    依道路交通管理處罰條例第86條第1項規定加重其刑。
(二)按所謂自首，祇以犯人在犯罪未發覺之前，向該管公務員申
    告犯罪事實，並受裁判為已足。目的在促使行為人於偵查機
    關發覺前，主動揭露其犯行，俾由偵查機關儘速著手調查，
    於嗣後之偵查、審理程序，自首者仍得本於其訴訟權之適法
    行使，對所涉犯罪事實為有利於己之主張或抗辯，不以始終
    均自白犯罪為必要（最高法院101年度第4次刑事庭會議(二)
    決議意旨參照）。查被告於肇事後，未離開肇事現場，而於
    其犯行未為有偵查權限之公務員發覺前，即向到現場處理之
    警員承認為肇事人，此有道路交通事故肇事人自首情形記錄
    表在卷可參（見偵卷第21頁），合於自首之要件，其後雖辯
    稱無過失等語，惟依據前揭說明，仍無礙其符合自首而得依
    法減輕其刑之要件判斷，法院審酌本案情節，依刑法第62條
    前段之規定減輕其刑。被告同時有上開加重、減輕事由，依
    法先加後減之。
三、維持原判決及駁回上訴之理由：
(一)本院綜合調查證據結果，認原審以被告犯罪事證明確，據以
    論罪科刑，爰以行為人之責任為基礎，審酌被告駕駛汽車上
    路，本應小心謹慎、切勿搶快，以維護自身及其他用路人之
    安全，詎其疏未注意遵守上開道路交通安全規則之規定，因
    而發生本案交通事故，致告訴人受有上述所載之傷害，且迄
    今未能與告訴人達成和解，彌補告訴人所受損害，其行為實
    值非難；惟念其無前科紀錄，有本院被告前案紀錄表在卷可
    憑，素行良好，兼衡被告於本院審理中自承大學畢業之智識
    程度，目前無業，家中有太太及小孩，經濟狀況小康（見原
    審卷第127頁），被告同為肇事原因暨告訴人所受傷勢程度
    等一切情狀，量處有期徒刑3月，並諭知易科罰金之折算標
    準。經核原審之認事用法，均無違誤，量刑亦屬妥適。
(二)被告上訴意旨略以：原審認定乙監視器時間較甲監視器快1
    秒，則鑑定意見書及覆議意見書所憑之證據資料有誤，其鑑
    定結果不可採。我於發生碰撞之後，開始以行車紀錄器錄影
    （見原審卷第122頁），原審審理過程有勘驗此部分，然原
    審判決隻字片語未提。當時我於該路口時有先停等，待另一
    台由東向西行駛於黎明路之A車直行通過該路口後，我始右
    轉進入黎明路。我在A車行駛經過路口即準備開始右轉黎明
    路，至完全右轉黎明路後又直行約8.8公尺始遭告訴人撞擊
    ，而告訴人當時以高速通過，於我準備右轉黎明路後9秒駛
    至肇事路口，即我準備右轉黎明路時，告訴人尚在距離肇事
    路口250公尺遠，而由交通部高速公路局關於道路之標誌設
    置說明，可知路口之反射鏡在白晝時間可在30公尺距離內看
    清鏡面反射之影像，更遑論案發是下雨之夜晚，可視度更顯
    不足，因此我準備右轉黎明路時並無從察覺遠在250公尺之
    外的告訴人，更無從判斷告訴人當時之行駛速度。告訴人於
    監視器畫面時間22:14:24進入交叉路口至22:14:25即已發生
    碰撞並向左滑入水溝，在短短不到1秒時間，我豈有可能可
    以緩慢車速自黎明一路路口右轉黎明路進入至岔路標誌數來
    第5根交通桿位置，並有我重建現場以原車在原地事故現場
    拍攝模擬影片可證明我所辯稱之案發情形。覆議意見書及原
    審均未分析告訴人發現我車輛時，關於「認知反應時間與距
    離」之因素，案發時我已右轉完成行駛於黎明路，以實務上
    肯認2.5秒認知反應時間，告訴人至少在70公尺前已經發現
    我正在轉彎，告訴人在行經案發路口時有足夠之反應時間，
    告訴人在超車時打著左轉燈，但在駛回車道過程中不慎擦撞
    我所駕車輛左前車頭保險桿，我已經完成右轉，在路上時遭
    告訴人從後方追撞，應無過失。我雖自承告訴人撞擊到我的
    車輛左側車頭，然此一事實如何能認定我於本案交叉路口尚
    未完成右轉，左前車頭即與告訴人機車撞上，且告訴人陳述
    內容不實在等語。惟查：
 1、查本案肇事原因業經行車事故鑑定會於110年11月10日出具
    鑑定意見書及行車事故鑑定覆議會於111年1月21日出具覆議
    意見書（已如前述），而其等鑑定機關所為本案肇事原因之
    判斷，除綜合本案道路交通事故現場圖、道路交通事故調查
    報告表㈠㈡、現場照片及行車紀錄器錄影畫面等事證外，亦有
    參酌本案卷附之甲、乙監視器錄影光碟及畫面所為之，是原
    審勘驗認乙監視器時間雖較甲監視器快1秒，然甲、乙監視
    器錄影錄影光碟及畫面等證據資料，於鑑定機關為本案鑑定
    時，業已參考在案，是鑑定機關參酌本案所有事證而本於專
    業知識及經驗所為之綜合判斷，實尚難僅以甲、乙監視器錄
    影畫面時間誤差1秒為由，而遽認鑑定意見書及覆議意見書
    所憑之本案全部證據資料即有所錯誤；況且，原審為本案之
    判斷時，亦無否定鑑定機關上開之鑑定結果。另被告又辯稱
    ：本案有勘驗其於發生碰撞後始為錄影之行車紀錄器畫面乙
    節，然經本院翻閱全案卷宗，本案於偵查或原審時，尚無勘
    驗被告所辯稱之發生碰撞後始為錄影之行車紀錄器畫面，被
    告上開辯稱，容有誤會；另上開覆議意見書業已將被告行車
    紀錄器畫面作為佐證資料之一，並詳加說明而據以判斷（見
    原審卷第82頁）。從而，被告辯稱鑑定意見書及覆議意見書
    所憑之證據資料有所誤不能採信、原審未提及被告行車紀錄
    器畫面勘驗結果等節，俱非可採。　
 2、被告雖辯稱：其當時於黎明一路與黎明路路口時有先停等、
    待A車通過該路口始右轉進入黎明路、停等準備右轉至駛至
    肇事路口時間為9秒、停等準備右轉時告訴人距離肇事路口2
    50公尺而無從以路口反射鏡察覺告訴人、無從判斷告訴人當
    時行駛速度、右轉後直行約8.8公尺始遭告訴人高速撞擊、
    不可能不到1秒自路口右轉至案發後停車位置乙節。然查，
    覆議意見書係認監視器畫面顯示被告於告訴人距離肇事路口
    約28公尺時，被告行向之左側樹木出現車輛行近路口燈光由
    左往右漸進移動現象，研判被告應係於此時行近肇事路口，
    另再比對肇事二車相對車損及機車往左前落入水溝等情況研
    判，肇事當時被告仍於轉彎途中尚未轉正（見原審卷第83頁
    ）。是被告上開所述其停等準備右轉之過程，核與鑑定機關
    參酌本案所有事證而本於專業知識及經驗為判斷之鑑定結果
    不符，而不足為採。另被告雖辯稱有其重建現場以原車在原
    地事故現場拍攝模擬影片可證明其所辯為實，然該重建現場
    模擬影片係被告事後自行所拍攝，且該影片所拍攝之內容，
    均非案發時之時間、天候、光線、速限、事故位置、路面狀
    況、道路障礙、車流量、路況及被告與告訴人駕駛狀況等情
    事，是被告事後所拍攝之重建現場模擬影片，實不足以證明
    本案案發之情形。被告此部分辯稱，亦難採信。
 3、被告又辯稱：覆議意見書及原審均未分析告訴人發現被告車
    輛時關於「認知反應時間與距離」之因素、告訴人至少在70
    公尺前已發現被告正在轉彎而有足夠反應時間、告訴人超車
    時打左轉燈而在駛回車道過程中擦撞被告車輛左前車頭保險
    桿、其已完成右轉而遭告訴人從後方追撞、不能以其自承告
    訴人撞擊其車輛左側車頭而認定其未完成右轉、告訴人所述
    不實乙節。惟查鑑定意見書及覆議意見書均已認告訴人超速
    行駛同為肇事原因，而與有過失，然被告刑事責任之認定，
    並不因告訴人與有過失，而免除被告之過失責任，告訴人與
    有過失之情節輕重，僅係量刑斟酌因素或民事損害賠償責任
    之依據，並不影響被告刑事責任之成立與否（已如前述）。
    再者，鑑定意見書已認被告車輛左前車頭與告訴人機車右前
    車頭碰撞肇事（見偵卷第79反頁），且據卷附現場照片所示
    ，被告之自用小客車係左前車燈破裂、前保險桿掉落，無論
    被告是否自承告訴人撞擊到其自用小客車左側車頭，均無礙
    認定被告之自用小客車左側車頭遭撞之客觀事實；況覆議意
    見書係認肇事當時被告車輛仍於轉彎途中尚未轉正（見原審
    卷第83頁），而非被告所稱其已完成右轉，自難認被告稱其
    車輛完成右轉後遭告訴人擦撞乙節為可信。
 4、綜上，被告及其辯護人上訴主張各節均為無理由，應予駁回
    。
據上論斷，應依刑事訴訟法第368條，判決如主文。
本案經檢察官董良造提起公訴，檢察官董怡臻到庭執行職務。
中　　華　　民　　國　　111 　年　　10　　月　　4 　　日
　　　　　　　　　刑事第十七庭  審判長法　官  鄭水銓  
　　　　　　　　　　　　　　　　　    法　官  沈君玲  
　　　　　　　 　 　　　　　　　　　　法　官  姜麗君  
以上正本證明與原本無異。
不得上訴。
                                      書記官  許俊鴻
中　　華　　民　　國　　111 　年　　10　　月　　4 　　日
附錄本案論罪科刑法條全文　　　　　　
道路交通管理處罰條例第86條第1項
（刑責之加重及減輕）
汽車駕駛人，無駕駛執照駕車、酒醉駕車、吸食毒品或迷幻藥駕
車、行駛人行道或行經行人穿越道不依規定讓行人優先通行，因
而致人受傷或死亡，依法應負刑事責任者，加重其刑至二分之一
。
中華民國刑法第284條前段
因過失傷害人者，處1年以下有期徒刑、拘役或10萬元以下罰金
；致重傷者，處3年以下有期徒刑、拘役或30萬元以下罰金。